【裁判字號】    94,訴,2338
【裁判日期】    950727
【裁判案由】    商標評定
【裁判全文】
臺北高等行政法院判決
                                      94年度訴字第2338號
                              .
原      告  甲○○○○○○○○.
訴訟代理人  張有捷律師
被      告  經濟部
代  表  人  乙○○部長）住同.
訴訟代理人  戊○○
參  加  人  丙○○○○○○○○.
送達代收人  丁○○
訴訟代理人  張慧明律師
上列當事人間因商標評定事件，原告不服經濟部中華民國94年6
月17日經訴字第09406129990 號訴願決定，提起行政訴訟，經本
院命參加人獨立參加訴訟，本院判決如下：
    主  文
原告之訴駁回。
訴訟費用由原告負擔。
    事  實
一、事實概要：
    原告於民國88年3 月31日以「HOTAI 」商標（下稱系爭商標
    ，如附圖1 所示），指定使用於當時商標法施行細則第49條
    所定商品及服務分類表第11類之「冷氣機、冷風機、熱風機
    、除濕機、水龍頭、浴缸、洗手台、馬桶座、淋浴沖水器、
    電話式蓮蓬頭、流理台、熱水器、熱水爐、電熱水器、太陽
    能熱水器、瓦斯爐、烤肉爐、快速爐、瓦斯爐開關、排油煙
    機、電爐、烤箱、微波爐、電保溫爐、爐架、調理台、料理
    台、爐台洗濯槽」等商品，向原處分機關經濟部智慧財產局
    申請註冊，經其審查，准列為註冊第885453號商標。嗣參加
    人以系爭商標有違註冊時商標法第37條第12款之規定，對之
    申請評定。原處分機關審查期間，適逢現行商標法於92年11
    月28日修正施行，本件原申請評定主張之條款業經修正為商
    標法第23 條 第1 項第13款。案經原處分機關審查，認系爭
    商標未違反註冊時商標法第37條第12款及現行商標法第23條
    第1 項第13 款 之規定，而為申請不成立之處分。參加人不
    服，乃向被告提起訴願，經被告為「原處分撤銷，由原處分
    機關另為適法之處分」之決定，原告對上開訴願決定不服，
    遂向本院提起行政訴訟。
二、兩造聲明：
  (一)原告聲明：
   1.訴願決定撤銷。
   2.訴訟費用由被告負擔。
  (二)被告聲明：
   1.駁回原告之訴。
   2.訴訟費用由原告負擔。
  (三)參加人聲明：
   1.駁回原告之訴。
   2.訴訟費用由原告負擔。
三、兩造之爭點：系爭商標指定使用於當時商標法施行細則第49
    條所定商品及服務分類表第11類之商品，有否相同或近似於
    他人同一商品或類似商品之註冊商標者，而構成修正前商標
    法第37條第12 款及商標法第23條第1 項第13款之違反？
  (一)原告主張之理由：
   1.訴願決定似誤將「消費者見諸系爭商標之外文『HOTAI 』
     ，必然與據以評定諸商標產生同一來源聯想」之舉證責任
     歸予原告，違反行政訴訟法第136 條準用民事訴訟法第277
     條本文之規定。再者，「實際混淆誤認之情事指實際發生
     有相關商品/ 服務之消費誤認後案商標之商品係源自先權
     利人之情形。此事實應由先權利人提出相關事證證明之。
     」為現行「混淆誤認之虞」審查基準5.5 所明示。故訴願
     決定第3 頁第9 行以下謂：「另參加人亦未檢送實際消費
     市場上，消費者見諸系爭商標之外文『HOTAI 』，必然與
     據以評定諸商標產生同一來源聯想之證據資料佐證，系爭
     商標之註冊自無致相關消費者混淆誤認之虞，應無首揭法
     條之適用，乃為申請不成立之處分。」如非誤繕，即存有
     偏見。被告認定原告就「實際消費市場上，消費者見諸系
     爭商標之外文『HOTAI 』，必然與據以評定諸商標產生同
     一來源聯想之證據」有提出之義務，惟該等證據乃為證明
     「有混淆誤認之虞」之積極事實，依法應由參加人負舉證
     責任，訴願決定違法。
   2.系爭商標並無混淆誤認之虞：
     (1)本件爭點在於有無混淆誤認之虞：
       87年11月1 日施行之商標法第37條12款，依當時適用之
       「商標近似審查準則」一、「商標在外觀、觀念或讀音
       方面有一近似者，即為近似之商標。」；四（三）、「
       商標圖樣上之中文與外文讀音相同或近似，有混同誤認
       之虞者，」為讀音近似。又商標法第23條第1 項第13 款
       ，依現行「混淆誤認之虞」審查基準第4 點判斷有無混
       淆誤認之虞之參考因素，有8 種，其中包括：（2）商標
       是否近似暨其近似之程度；（5）實際混淆誤認之情事；
       （7）系爭商標之申請人是否善意。是本件之爭點在於有
       無混淆誤認之虞。
     (2)註冊第678737、717471、734094、770140、770141、770
       176、770286號等諸「合泰及圖」商標（以下合稱據爭商
       標，如附圖2 所示），其英文拼音非即為「HOTAI 」；
       「HOTAI 」之中文亦非即為「和泰」；且參加人主觀上
       亦認為「和泰」之英文拼音為HER-TAI ，故系爭商標無
       混淆誤認之虞。訴願決定為機械式的比對，自屬違反現
       行「混淆誤認之虞」審查基準第5.2.6.7 點：「在比對
       文字商標之外觀、觀念或讀音時，應特別注意的是要考
       慮個案之不同，不可將機械式的比對，套用於所有案件
       。」註冊第45409 號與第498765號商標係以中文「合泰
       」與英文「HERTAI」結合為聯合式，可見係以「HERTAI
       」為英文拼音；註冊第439290、508368、511107、000
       0000及132114號商標，係以英文「HOTAI 」分別與各式
       中文「賀泰」、「哈巴狗」、「禾肥」、「虹泰」或「
       方太」結合為聯合式，可見「HOTAI 」未必為「合泰」
       或「和泰」之英文拼音。再者，中文「和」或「合」之
       尾音為「ㄜ」，而英文「HO」之字尾係O ，其尾音則為
       「ㄡ」，迥不相同。再者，參加人除有關「和泰及圖」
       之註冊商標共計10件外，另有原告所提原證10至12好，
       以英文「HER-TAI 」分別與「和泰及圖」、「合泰及圖
       」與「守護神及圖」相結合為聯合式之註冊商標，可見
       客觀上「和泰」或「合泰」之英文拼音為「HER-TAI 」
       ，並非「HOTAI 」，而參加人主觀上亦認為「合泰」或
       「和泰」之英文拼音為「HER-TAI 」，否則原證10至12
       號註冊商標不會均以英文「HER-TAI 」為其聯合式。更
       何況，光田出版社出版之「國語大辭典」關於「和泰」
       之英文拼音則為「Her2」「Tay4」，非必為「HOTAI 」
       。可見，訴願決定草率認定外文「HOTAI 」即為中文「
       和泰」之英文拼音，顯係出於援引原處分卷附之實用漢
       英辭典、美式萬用英文手冊、擴大增編萬用英文手冊及
       萬用英文手冊等辭典所示內容，而為機械式的比對，已
       違反現行「混淆誤認之虞」審查基準第5.2.6.7 點。
   3.由臺灣彰化地方法院93年度易字第128 號判決及臺灣高等
     法院臺中分院93年度上易字第548 號刑事卷宗相關事證，
     可見原告確係善意使用及註冊「HOTAI 」商標，訴願決定
     竟認與本件無涉，自屬違法：
     (1)原告於本件95年5 月12日準備程序當庭提出經本院附卷
       之照片，此照片與臺灣高等法院臺中分院93年上易字第5
       48號刑事卷宗第81頁照片與第184 頁證物袋中之照片均
       係同一時間拍攝，顯示原告1987年11月即使用「HOTAI」
       商標於所生產之瓦斯爐，系爭商標並於89年3 月16日獲
       准註冊，可見原告係善意使用及註冊「HOTAI 」商標。
       又原告於20年前就以商標圖樣註冊，消費者認的是商標
       圖樣，並非中文和泰。原告使用系爭商標已20餘年，且
       當時申請時一般人不識字，所以只是申請圖樣，「和泰
       」二字是原告使用時才加進去的，參加人目前才提起評
       定不合理。
     (2)參加人於臺灣彰化地方法院檢察署91年度他字第437號（
       宇股）商標法乙案偵查中，亦曾提出原告所使用之「HOT
       AI」商標型錄，此由其全省服務電話羅東：（03）00000
       00係原告迄今仍使用之電話自明，可見原告係善意使用
       「HOTAI 」商標。
     (3)臺灣彰化地方法院93年度易字第128 號商標法乙案，於
       93年3 月23日審理時，審判長曾提問「對於古蔭國之台
       灣和泰之英文商標，有何意見？（提示並告以要旨）」
       ，可見原告係善意使用「HOTAI 」商標；再者，審判長
       問參加人黃長霖「你是豪田廚房器具社法定代理人，對
       本案有何意見？」其僅回答：「商標權與著作權不可混
       為一談。」可見，當時參加人對於原告善意使用「HOTA
       I 」商標等情，未置一語，即係默認此一事實。
     (4)本件重點應在原告是否善意使用HOTAI 商標，善意是指
       先使用或先註冊，於法並沒有規定。被告頒定的審查基
       準只有審查是否善意，並沒有區分是否繼續使用或註冊
       時的限制，所以不應審酌商標法第30條的要件。
     (5)「按商標之主要功能在表彰自己之商品，俾以與他人之
       商品相區別，申請註冊商標或使用商標，其目的亦應在
       發揮商標此一識別功能。惟若明知可能引起相關消費者
       混淆誤認其來源，甚或原本即企圖引起相關消費者混淆
       誤認其來源，而為申請註冊商標者，其申請即非屬善意
       。」現行「混淆誤認之虞」審查基準第5.7 點所明定。
       又「各項因素之要求，在申請註冊時與註冊後發生爭議
       時，其程度也應有所不同。商標註冊後，若註冊人信賴
       該註冊，進而大量使用其商標，而無論就其申請商標之
       註冊或其後之使用態樣，均明顯係屬善意者，則在相關
       異議或評定案中，涉及有無混淆誤認之虞之判斷時，對
       於各項因素的要求，應高於一般申請註冊時的要求。」
       現行「混淆誤認之虞」審查基準第6.2 點亦有明文。故
       無論就使用或申請系爭商標之註冊，原告均明顯係屬善
       意者，則在本件涉及有無混淆誤認之虞之判斷時，對於
       各項因素的要求，應高於一般申請註冊時的要求。訴願
       決定竟認與本件無涉，顯已違反前揭「混淆誤認之虞」
       審查基準第5.7 點與第6.2 點之規定。
     (6)綜上，系爭商標與據爭商標，無混淆誤認之虞。
   4.參加人於94年1 月19日訴願書所提附件4 型錄係與原告有
     關，此有該型錄上全省服務電話羅東：（039）544320 係
     原告迄今仍使用之電話號碼可稽；而附件5 型錄，原告於
     刑事案件偵查及審理中曾二次提出，參加人均不敢承認係
     其所印製之型錄，今又於94年1 月19日訴願書主張係其所
     使用之型錄，違反禁反言原則，訴願決定不查，竟採為認
     定混淆誤認之基礎，自屬違法。
  (二)被告主張之理由：
   1.系爭商標與據爭商標構成近似：
    (1)系爭商標圖樣係由單純之外文「HOTAI 」所構成，據爭商
      標則均由中文「和泰」及一圓形置於方形內之圖形上下分
      列所組成。二者相較，雖前者之文字為外文，後者則為中
      文，惟依原處分卷附之實用漢英辭典、美式萬用英文手冊
      、擴大增編萬用英文手冊及萬用英文手冊等辭典內容所示
      ，中文「和」、「泰」二字之英文拼音分別為「Ho」、「
      Tai 」，是外文「HOTAI 」即為中文「和泰」之英文拼音
      ，二者唱呼之間讀音近似，應屬構成近似之商標。又原告
      曾經以「和泰HOTAI 」向被告申請商標經核駁，所以原告
      也認為和泰的英文就是HOTAI。
    (2)原告雖舉多件以外文「HOTAI 」與中文「賀泰」、「虹泰
      」併列作為商標圖樣申准註冊，參加人亦以中文「和泰」
      與外文「HER-TAI 」併列作為商標圖樣申請註冊之案例，
      惟此並不影響中文「和泰」之外文拼音可為「HOTAI 」及
      二者讀音近似之事實，況國內業者亦不乏以中文「和泰」
      及外文「HOTAI 」並列作為商標圖樣於各類商品申請註冊
      者，是外文「HOTAI 」即為中文「和泰」之外文拼音，應
      為國人所普遍認知。
   2.兩造商標所指定使用之商品應屬類似之商品：
     系爭商標指定使用之「冷氣機、冷風機、熱風機、除濕機
     、水龍頭、浴缸、洗手台、馬桶座、淋浴沖水器、電話式
     蓮蓬頭、流理台、熱水器、熱水爐、電熱水器、太陽能熱
     水器、瓦斯爐、烤肉爐、快速爐、瓦斯爐開關、排油煙機
     、電爐、烤箱、微波爐、電保溫爐、爐架、調理台、料理
     台、爐台洗濯槽」等商品，與據爭商標指定使用之「排油
     煙機、瓦斯爐、熱水器、電熱水器、流理台、調理台、浴
     缸、洗手台、濾水器、瓦斯減壓閥、微波爐」等商品，均
     為廚房或衛浴用品，於用途、功能、行銷管道及場所等因
     素上具有相同或關連之處，應屬同一或類似之商品。
   3.系爭商標之註冊應有使相關消費者混淆誤認之虞：
     混淆誤認的認定有許多因素，並不單以是否善意為準。本
     件不論原告是否善意使用系爭商標，經綜合衡酌兩造商標
     近似程度不低，且其指定使用商品為同一或高度類似之商
     品，及國內英語教育之普及提昇，而國內廠商以中文「和
     泰」與其英文拼音「HOTAI 」併列作為商標圖樣，使用於
     各類商品者，亦不乏其例，外文「HOTAI 」即為中文「和
     泰」之英文拼音，應為國人所普遍認知等因素，原告以外
     文「HOTAI 」作為商標圖樣，指定使用於與據爭商標同一
     或類似之商品，自難謂無使相關消費者於實際交易隔離唱
     呼時，誤認兩造商標商品為來自同一來源或有關連之來源
     ，而有混淆誤認之虞，有修正前商標法第37條第12款及商
     標法第23條第1 項第13款之適用。
   4.至於原告所舉臺灣彰化地方法院93年度易字第128 號判決
     等，其內容僅認定原告之前手自76年起即已善意使用中文
     「和泰」二字作為商標於其產製之瓦斯爐具上，原告既係
     承繼其前手於瓦斯爐具之經營，對該「和泰」商標即屬善
     意有權使用，依修正前商標法第23條第2 項規定，不受他
     人商標專用權所拘束，因而認定原告使用該「和泰」商標
     ，並未違反商標法第81條第3 款之規定，而為無罪之判決
     。該判決並未認定原告對於系爭商標圖樣之外文「HOTAI
     」亦有善意使用之權，亦未認定本件兩造商標是否構成近
     似，或是否有致相關消費者混淆誤認之虞，自與本件無涉
     。況得排除商標專用權繼續合理「使用」該「和泰」商標
     ，亦僅限於「使用」之權能而已，並非即謂原告得以中文
     「和泰」作為商標圖樣申請商標之註冊，更何況本件系爭
     商標圖樣為外文「HOTAI 」。
  (三)參加人主張之理由：
   1.系爭商標圖樣之「HOTAI 」與據爭商標圖樣之「和泰」相
     較，應構成近似：
     原告於訴願程序及起訴狀中均主張其為善意先使用，並引
     臺灣彰化地方法院93年度易字第128 號判決及臺灣高等法
     院臺中分院93年度上易字第548 號判決為據。按商標法第
     30條第3 款，善意先使用問題之發生，必以使用之商標與
     註冊商標構成相同或近似為前提。因此，本件原告既一再
     主張善意先使用，應是已承認「HOTAI 」與「和泰」之近
     似性。再者，原告亦曾以「HOTAI 台灣和泰」申請註冊，
     遭被告以與據爭商標構成近似為由而被核駁。而在商品及
     包裝實際標示時，亦是將將「HOTAI 」與「和泰」並列使
     用，此有商品及包裝照片可證。是原告既將「HOTAI 」與
     「和泰」並列使用暨申請註冊，顯亦認同二者在觀念及讀
     音上之相通性。故系爭商標圖樣之「HOTAI 」與據爭商標
     圖樣之「和泰」構成近似，應毋庸置疑。至於「和泰」是
     否尚有其他英文音譯，應無爭議必要，因為消費者絕不會
     在選購商品時，帶著一本漢英字典來辨識商標。此外，原
     告於86年成立，系爭商標於88年才註冊，如何會有使用20
     餘年的情形？值得懷疑。
   2.系爭商標與據爭商標指定使用之商品為同一或類似，原告
     對此無爭執。
   3.系爭商標之註冊有致相關消費者混淆誤認之虞：
     系爭商標圖樣之「HOTAI 」與據爭商標圖樣之「和泰」高
     度近似，二商標指定使用之商品復為相同或高度類似，應
     已足認有致相關消費者混淆誤認之虞。原告則引善意先使
     用為阻卻，主張應依「混淆誤認之虞」審查基準第5.7 點
     及第6.2 點，將是否善意納入有否致相關消費者混淆誤認
     之虞之考量。然此顯係原告對「混淆誤認之虞」審查基準
     有所誤解。基準第5.7 點所考量者為「系爭商標之註冊申
     請是否善意」，與「使用」是否善意無關。原告縱使是善
     意先使用，依商標法第30條第1 項第3 款規定，其效果不
     過是僅能繼續使用，並非能進而申請註冊，否則即有破壞
     我國商標法先申請先註冊之原則。是原告明知參加人已有
     註冊「和泰」商標在案，竟仍以近似之「HOTAI 」商標申
     請註冊，已從善意先使用轉變成惡意申請註冊，依前揭基
     準第5.7 點之意旨，更足以認為系爭商標之註冊有致相關
     消費者混淆誤認之虞。其註冊既為惡意，即不生基準第6.
     2 點所謂信賴註冊進而為善意使用之考量。即便根據刑事
     判決和泰商標原告有先使用，但絕對無法註冊。
    理  由
甲、程序方面：
    本件起訴時被告之代表人原為何美玥，嗣於訴訟進行中變更
    為乙○○，並據新任代表人具狀聲明承受訴訟，合於行政訴
    訟法第186 條準用民事訴訟法第176 條之規定，應予准許，
    合先明。
乙、實體方面：
一、按「本法中華民國92年4 月29日修正施行前，已申請或提請
    評定，尚未評決之評定案件，以本法修正施行前及本法修正
    施行後之規定均為違法事由為限，始撤銷其註冊；其程序依
    修正後之規定辦理。」為商標法第91條第1 項所明定。本件
    係92年11月28日商標法修正施行前，已申請評定尚未評決案
    件，而系爭商標所涉修正前商標法第37條第12款規定之事由
    ，業經修正為現行商標法第23條第1 項第13款。次按商標圖
    樣「相同或近似於他人同一商品或類似商品之註冊商標者。
    」，不得申請註冊；商標「相同或近似於他人同一或類似商
    品或服務之註冊商標或申請在先之商標，有致相關消費者混
    淆誤認之虞者」，不得註冊，分別為系爭商標註冊時商標法
    第37條第12款及現行商標法第23條第1 項第13款本文所明定
    。又商標近似指二商標由整體的外觀、觀念或讀音為異時異
    地，隔離觀察，予人之整體印象有其相近之處，若其標示在
    相同或類似的商品/ 服務上時，具有普通知識經驗之消費者
    ，於購買時施以普通之注意，可能會有所混淆而誤認二商品
    / 服務來自同一來源或誤認不同來源之間有所關聯。而所謂
    「有致相關消費者混淆誤認之虞」者，係指兩商標因相同或
    構成近似，致使相關消費者誤認為同一商標，或雖不致誤認
    二商標為同一商標，但極有可能誤認二商標之商品／服務為
    同一來源之系列商品／服務，或誤認二商標之使用人間存在
    關係企業、授權關係、加盟關係或其他類似關係而言。另判
    斷有無混淆誤認之虞，則應參酌商標識別性之強弱、商標之
    近似及商品／服務類似等相關因素之強弱程度、相互影響關
    係及各因素等綜合認定是否已達有致相關消費者產生混淆誤
    認之虞。
二、原處分機關為本件申請不成立之處分係以系爭商標係由外文
    「HOTAI 」所構成，而據爭商標圖樣係由中文「和泰」及圖
    形所組成者相較，二者外觀迥然不同，且外文「HOTAI 」並
    無特定字義及中譯文，其與中文「和泰」於觀念上所表達之
    字義並不相同，讀音亦有差異，尚非屬構成近似之商標。另
    參加人亦未檢送實際消費市場上，消費者見諸系爭商標之外
    文「HOTAI 」，必然與據爭諸商標產生同一來源聯想之證據
    資料佐證，系爭商標之註冊自無致相關消費者混淆誤認之虞
    ，應無首揭法條規定之適用資為論據。經查，系爭商標係由
    單純之外文「HOTAI 」所構成，據爭商標則係均由中文「和
    泰」及一圓形置於方形內之圖形上下分列所組成。二者相較
    ，雖前者為外文「HOTAI 」，後者為中文「和泰」另附加圖
    形，外觀顯然有異。惟系爭商標圖樣之外文「HOTAI 」依原
    處分卷附之實用漢英辭典、美式萬用英文手冊、擴大增編萬
    用英文手冊及萬用英文手冊等辭典內容所示，中文「和」、
    「泰」二字之英文拼音分別為「Ho」、「Tai 」，讀音並非
    不近似。原告雖主張據爭商標其英文拼音非即為「HOTAI 」
    ，「HOTAI 」之中文亦非即為「和泰」，參加人主觀上亦認
    為「和泰」之英文拼音為HER-TAI 等等。經查，參加人就其
    申請註冊第931021商標圖樣中雖將「和泰」與「HER-TAI 」
    併列，可認參加人將「和泰」英譯為「HER-TAI 」屬實。但
    查，依原告於88年3 月31日申請案號第000000000 號HOTAI
    台灣和泰商標顯示，原告將外文「HOTAI 」與「台灣和泰」
    並列，足見原告就「HOTAI 」中譯係音譯為「和泰」，系爭
    商標「HOTAI 」所欲表達的讀音係中文「和泰」可以認定。
    因此，系爭商標外文「HOTAI 」所表達者既係中文「和泰」
    英文拼音，二者唱呼之間讀音近似，應屬構成近似之商標。
    原告以參加人將「和泰」英譯為「HER-TAI 」即主張系爭商
    標之外文「HOTAI 」與中文「和泰」讀音不近似，並非可採
    。
三、又系爭商標指定使用之「冷氣機、冷風機、熱風機、除濕機
    、水龍頭、浴缸、洗手台、馬桶座、淋浴沖水器、電話式蓮
    蓬頭、流理台、熱水器、熱水爐、電熱水器、太陽能熱水器
    、瓦斯爐、烤肉爐、快速爐、瓦斯爐開關、排油煙機、電爐
    、烤箱、微波爐、電保溫爐、爐架、調理台、料理台、爐台
    洗濯槽」等商品，與據爭商標指定使用之「排油煙機、瓦斯
    爐、熱水器、電熱水器、流理台、調理台、浴缸、洗手台、
    濾水器、瓦斯減壓閥、微波爐」等商品，均為廚房或衛浴用
    品，於用途、功能、行銷管道及場所等因素上具有相同或關
    連之處，復屬同一或類似之商品。綜合衡酌系爭商標與據爭
    商標近似程度不低，且其指定使用商品為同一或高度類似之
    商品，依國內英語教育之普及提昇，且國內廠商以中文「和
    泰」與其英文拼音「HOTAI 」併列作為商標圖樣，使用於各
    類商品者，亦不乏其例，外文「HOTAI 」即為中文「和泰」
    之英文拼音，應為國人所普遍認知等因素。因此，原告以外
    文「HOTAI 」作為商標圖樣，指定使用於與據爭商標同一或
    類似之商品，有使相關消費者誤認兩造商標商品為來自同一
    來源或有關連之來源，而有混淆誤認之虞，自有首揭法條規
    定之適用。
四、至於原告主張由臺灣彰化地方法院93年度易字第128 號判決
    及臺灣高等法院臺中分院93年度上易字第548 號刑事卷宗相
    關事證，顯示原告1987年11月即使用「HOTAI 」商標於所生
    產之瓦斯爐，系爭商標並於89年3 月16日獲准註冊，可見原
    告係善意使用及註冊「HOTAI 」商標一節。經查，原告於上
    開違反商標法案件審理中，係主張其善意使用「和泰」二字
    作為商標（詳該案刑事案辯護意旨狀），自不能用以證明系
    爭商標之外文「HOTAI 」於76年間即善意使用。退步言之，
    縱然原告有善意使用「HOTAI 」之事實，但原告既未就「
    HOTAI 」向商標專責機關申請註冊，則原告於據爭商標已申
    請註冊後，再以讀音近似之系爭商標，指定使用於同一或類
    似之商品申請註冊，而有致相關消費者誤認兩造商標商品為
    來自同一來源或有關連之來源，而有混淆誤認之虞，已如前
    述，仍有違修正前商標法第37條第12款及現行商標法第23條
    第1 項第13款之規定，尚不能以其原係善意使用，即據為系
    爭商標仍應准註冊之論據。另參加人在臺灣彰化地方法院93
    年度易字第128 號一案，於93年3 月23日審理時，就審判長
    所提問「你是豪田廚房器具社法定代理人，對本案有何意見
    ？」參加人回答：「商標權與著作權不可混為一談。」等語
    ，並未對於原告是否善意使用「HOTAI 」表示意見，尚不能
    以參加人就此未表示看法，即認參加人默認原告主張其善意
    使用之事實，況原告是否善意使用，並不影響系爭案有違修
    正前商標法第37條第12款及現行商標法第23條第1 項第13款
    規定之認定，原告此部分主張仍不能為其有利之判斷。
五、從而，被告以原處分機關遽認兩造商標為不近似，且系爭商
    標之註冊無致相關消費者混淆誤認之虞，而為本件異議不成
    立之處分，尚有未洽，而將原處分撤銷，著由原處分機關重
    為審酌，於收受訴願決定書後3 個月內另為適法之處分，於
    法核無不合。原告主張前詞，請求撤銷訴願決定，為無理由
    ，應予駁回。
據上論結，本件原告之訴為無理由，爰依行政訴訟法第98條第3
項前段，判決如主文。
中    華    民    國    95    年     7    月   27     日
                          第三庭審判長法  官  姜素娥
                                      法  官  陳秀
                                      法  官  陳國成
上為正本係照原本作成。
如不服本判決，應於送達後20日內向本院提出上訴狀並表明上訴
理由，如於本判決宣示後送達前提起上訴者，應於判決送達後20
日內補提上訴理由書（須按他造人數附繕本）。
中    華    民    國    95    年     7    月   31     日
                                      書記官  王英傑


司法院資訊處製作；財團法人民間司法改革基金會備份。
